【裁判字號】    97,交抗,1149
【裁判日期】    971204
【裁判案由】    違反道路交通管理處罰條例
【裁判全文】
臺灣高等法院交通事件裁定            97年度交抗字第1149號
抗  告  人
即受處分人  甲○○
上列抗告人因違反道路交通管理處罰條例案件，不服臺灣士林地
方法院，中華民國97年6月30日所為裁定（97年度交聲更一字第1
4號），提起抗告，本院裁定如下：
    主  文
抗告駁回。
    理  由
一、原裁定以原處分意旨略以異議人即受處分人甲○○於民國96
    年8月14日上午11時12分，騎乘車牌號碼AC3-998號重型機車
    行經臺北市南港區○○○路平交道時，竟於警鈴已響時闖越
    平交道，經內政部警政署鐵路警察局第一警務段松山派出所
    警員攔停舉發「警鈴已響，警示燈已亮、柵欄已徐徐放下，
    仍闖越平交道」之違規，認其違反道路交通管理處罰條例第
    54條第1款、第63條第1項第3款之規定，並經原處分機關即
    交通部公路總局臺北區監理所基隆監理站依上開規定及違反
    道路交通管理事件統一裁罰標準及處理細則等規定，於96年
    8月20日裁處受處分人罰鍰新臺幣9,000元，依同條例第63條
    第1項第3款記違規點數3點，並施以道安講習。及異議人異
    議意旨略以伊行經研究院路平交道時，忽聞警鈴響起，原想
    緊急煞車，但因此平交道前有劃設網狀黃色禁止暫停區，伊
    正巧行駛在網區。當下考量，若緊急暫停會違規停車，當時
    後方又緊跟一輛計程車，若緊急停車恐遭追撞，且當時柵欄
    剛要放下，環視兩邊均未見火車蹤影，才慢慢加油安全通過
    平交道（因此處限速30公里），隨即遭警察攔下開立該罰單
    。伊認為此處平交道前設立限速30公里，即影響車輛行駛速
    度，又在前面劃設黃色網狀禁停區，無疑設下一個圈套，假
    若剛好行經該黃色網狀禁停區○○○道柵欄警鈴又無預警響
    起、放下，那駕駛人該如何處理？故若是守法的伊不超速怎
    樣都會被有心開紅單的員警開立紅單。異議人向原處分機關
    表示不服舉發，經原處分機關裁決維持舉發結果後，異議人
    於法定期限內向原審交通法庭聲明異議云云。經查異議人即
    受處分人甲○○於上揭時、地，騎乘車牌號碼AC3-998號重
    型機車，為值勤警員高祥峻當場舉發「警鈴已響，警示燈已
    亮、柵欄已徐徐放下，仍闖越平交道」之違規，此有內政部
    警政署鐵路警察局鐵警行字第U00000000號違反道路交通管
    理事件通知單影本1份及違規相片2張附卷可稽，此部份事實
    堪以認定。異議人辯稱我到達平交道前1公尺處，突然聽到
    警鈴響起，平交道前有劃設黃色網狀禁停區，該處不能夠暫
    停，我若是緊急停車就會停在柵欄內，而且後面有一部計程
    車跟在後面，若停下來，擔心會被計程車追撞，而且也違規
    ，所以我只有往前騎，車子行進間隨時都有可能行駛在黃色
    網狀區，怎麼可能警鈴一響起就馬上停下來云云（見原審卷
    第9頁）。惟上揭違規事實，業據證人即舉發本件違規之員
    警高祥峻到庭證稱我當時服平交道守望勤務，我有在現場架
    設攝影機取締違規，96年8月14日上午11時12分左右我發現
    火車要來的時候，警鈴響、警示燈亮、柵欄開始放下，當時
    有一台公車剛好在平交道上面，公車剛過，過了之後柵欄開
    始放下，後面有一台重型機車、一台計程車闖越平交道過來
    ，重型機車距離公車約5、6公尺，警鈴響起的時候應該來得
    及停車等語（見原審第9至10頁），並有蒐證錄影光碟1片附
    卷可稽。經原審當庭勘驗錄影光碟，勘驗結果顯示：一開始
    最前面是一輛貨車，剛通過平交道，當時警鈴已響，警示燈
    已亮，貨車後面是一輛公車，貨車與公車間距離超過一個貨
    車車身，公車當時剛進入平交道，在公車通過平交道的時候
    ，異議人所騎機車也跟著進入平交道，距離約有5、6公尺，
    依此可判斷異議人在進入平交道之前，平交道的警鈴已響、
    警示燈已亮、柵欄已慢慢放下等情（見原審卷第10頁），足
    認證人高祥峻前揭證述屬實，應可採信。本件異議人於進入
    平交道之前，警鈴已經響起、警示燈已亮、柵欄已徐徐放下
    ，不應不顧自身及火車往來之安全加速強行闖越鐵路平交道
    ，是異議人所辯與事實不符，洵無足採。綜上所述，異議人
    既於上述時、地騎乘車牌號碼AC3-998號重型機車，經警舉
    發「警鈴已響，警示燈已亮、柵欄已徐徐放下，仍闖越平交
    道」之違規，原處分機關援引道路交通管理處罰條例第54條
    第1款、第63條第1項第3款及違反道路交通管理事件統一裁
    罰標準及處理細則之規定，裁處罰鍰新臺幣9,000元，併計
    違規點數3點、施以道路交通安全講習，並無不當。本件聲
    明異議為無理由，應予駁回。
二、抗告意旨略以抗告人即受處分人甲○○於96年8月14日上午
    11時12分，騎乘車牌號碼AC3-998號重型機車，以遵守限速
    30公里之速度由北向南行駛，行經臺北市南港區○○○路平
    交道之黃色網狀線，距柵欄1公尺左右時，忽聞警鈴響起，
    伊於環視週遭未見火車蹤影、柵欄尚未放下、前方無車輛阻
    擋，當機評估可安全通過該平交道後方才通過，因警察在距
    離平交道約40公尺處用一台影像不清楚又跳格非常嚴重、也
    沒有日期時間顯示，亦無抗告人通過平交道之影像之錄影器
    材錄影，且抗告人當時在黃色網狀禁停區行駛，警鈴又無預
    警響起，若當時抗告人停車，勢必也是違反規定。又依卷附
    照片2張所示抗告人騎乘機車與柵欄之上下距離，抗告人騎
    乘之機車於穿越平交道而行駛於黃色網狀線時，柵欄似尚未
    向下移動，抗告人於穿越平交道之後柵欄才放下，為此抗告
    人深感不服等。
三、按汽車駕駛人，駕車在鐵路平交道上，不遵守看守人員之指
    示，或遮斷器開始放下，或警鈴已響、閃光號誌已顯示，仍
    強行闖越，處新臺幣6,000元以上12,000元以下罰鍰，並記
    違規點數3點，道路交通管理處罰條例第54條第1款、第63條
    第1項第3款分別定有明文。查抗告人即受處分人甲○○於上
    揭時、地，騎乘車牌號碼AC3-998號重型機車，為值勤警員
    高祥峻當場舉發「警鈴已響，警示燈已亮、柵欄已徐徐放下
    ，仍闖越平交道」之違規，此有內政部警政署鐵路警察局鐵
    警行字第U00000000號違反道路交通管理事件通知單影本1份
    及違規相片2張附卷可稽，上揭違規事實，業據證人即舉發
    本件違規之員警高祥峻到庭證稱我當時服平交道守望勤務，
    我有在現場架設攝影機取締違規，96年8月14日上午11時12
    分左右我發現火車要來的時候，警鈴響、警示燈亮、柵欄開
    始放下，當時有一台公車剛好在平交道上面，公車剛過，過
    了之後柵欄開始放下，後面有一台重型機車、一台計程車闖
    越平交道過來，重型機車距離公車約5、6公尺，警鈴響起的
    時候應該來得及停車等語（見原審第9至10頁），並有蒐證
    錄影光碟1片附卷可稽，且抗告人具狀亦稱其當時行駛於平
    交道柵欄前約1公尺處，警鈴突然響起等，是證人即舉發警
    員高祥峻之舉發抗告人之前揭違規尚非無據，又依原審當庭
    勘驗錄影光碟，勘驗結果顯示：一開始最前面是一輛貨車，
    剛通過平交道，當時警鈴已響，警示燈已亮，貨車後面是一
    輛公車，貨車與公車間距離超過一個貨車車身，公車當時剛
    進入平交道，在公車通過平交道的時候，異議人所騎機車也
    跟著進入平交道，距離約有5、6公尺，依此可判斷異議人在
    進入平交道之前，平交道的警鈴已響、警示燈已亮、柵欄已
    慢慢放下等情，有原審勘驗筆錄可稽（見原審卷第10頁），
    該錄影光碟是動態之紀錄，證人即警員高祥峻前揭之證述確
    與事實相符，況該警員與抗告人並無仇怨，亦無誣陷之必要
    ，並於原審具結作證，如有虛偽，須負偽證之罪責，則原審
    認其證述與事實相符，可以採信，尚無不合。足見抗告人於
    進入平交道之前，警鈴已經響起、警示燈已亮、柵欄已徐徐
    放下，抗告人仍加速強行闖越鐵路平交道之違規事實明確。
    又按汽車駕駛人停車時，在禁止臨時停車處所停車，處新臺
    幣6百元以上1千2百元以下罰鍰，道路交通管理處罰條例第
    56條第1項第1款定有明文。次按網狀線，用以告示車輛駕駛
    人禁止在設置本標線之範圍內臨時停車，防止交通阻塞。其
    劃設規定如左：一、設有行車管制號誌路口不予劃設。二、
    未設有行車管制號誌路口，視需要劃設。三、接近鐵路平交
    道應予劃設，但無劃設空間者不在此限。四、常受交通管制
    或其他原因需限制不得臨時停車之地點，視需要劃設，道路
    交通標誌標線號誌設置規則第173條定有明文。雖然抗告人
    以當時在黃色網狀禁停區行駛，警鈴又無預警響起，若當時
    抗告人停車，勢必也是違反規定等語置辯。惟依前開規定，
    汽車駕駛人對於禁止暫停之區域（如黃網線區、機車停等區
    等），應隨時注意車前號誌之狀況，保持安全車距，以便隨
    時於駛入禁止暫停區域前，得隨時暫停，避免將車輛停於不
    得暫時停止之區域，故抗告人駕車通過鐵路平交道前，未注
    意號誌，即逕行通過，則其未適時在黃網線區之前停車，為
    可歸責於自己之事由；此外，抗告人係駕駛人，為考有駕駛
    執照之人，對於前揭交通安全規則自須遵守，不能以己意為
    估量是否遵守交通法令之標準，如認主管機關劃設標線等不
    當，可以建議主管改善，但尚不得隨意不遵守交通法令，抗
    告人前揭之所辯，自無可採。再本件已有當時之錄影光碟，
    經勘驗結果，與證人即舉發警員高祥峻所證述者相符，事證
    已明，是抗告人請求至現場會勘等，核無必要，本件抗告人
    違規事實明確，原審因認原處分機關就抗告人前開之違規行
    為，援引前揭規定裁處抗告人裁處罰鍰新臺幣9,000元，併
    計違規點數3點、施以道路交通安全講習之處分，並無不當
    ，而駁回抗告人於原審之異議，揆諸前揭之規定，經核於法
    並無違誤，本件之抗告為無理由，應予駁回。
四、依道路交通管理處罰條例第89條，道路交通案件處理辦法第
    26條，刑事訴訟法第412條裁定如主文。
中    華    民    國    97    年    12    月    4     日
                  刑事第九庭  審判長法  官 陳貽男
                                    法  官 周盈文
                                    法  官 許宗和
以上正本證明與原本無異。
不得再抗告。
                                    書記官 林淑貞
中    華    民    國    97    年    12    月    5     日


司法院資訊處製作；財團法人民間司法改革基金會備份。
